臺灣高雄地方法院刑事判決
111年度審易緝字第8號
公  訴  人  臺灣高雄地方檢察署檢察官
被      告  張智貴



上列被告因業務侵占案件，經檢察官提起公訴（108年度偵緝字
第92號、第93號），被告於準備程序中對被訴事實為有罪之陳述
，經本院合議庭裁定由受命法官獨任進行簡式審判程序，判決如
下：
    主  文
張智貴犯【附表二】所示之罪，各處如【附表二】主文欄所載之
刑。應執行有期徒刑壹年。
未扣案之犯罪所得現金新臺幣拾壹萬捌仟捌佰陸拾柒元沒收之，
於全部或一部不能沒收或不宜執行沒收時，追徵其價額。
    事  實
一、張智貴受僱於址設高雄市○○區○○○路000號7樓之1之崇實公寓
    大廈管理維護有限公司（下稱崇實公司），於民國106年11
    月1日至107年1月30日止之期間，派駐在高雄市○○區○○路000
    巷00號之「東泰花園廣場第三期」社區擔任總幹事乙職，負
    責保管該社區管理室零用金、掌管該社區管理委員會名下帳
    戶及管理費事項，為從事業務之人。張智貴於上開任職期間
    ，因缺錢花用，竟意圖為自己不法所有，基於業務侵占之犯
    意，分別為下列行為：
㈠、接續於【附表一】編號一至四所示之時間，提領【附表一】
    編號一至四所示由其所保管、以「東泰花園廣場第三期管理
    委員會」（下稱東泰花園管委會）名義申請之臺灣土地銀行
    帳戶內，欲繳交與【附表一】所列廠商之款項，供己花用，
    而予以侵占入己；復接續於【附表一】編號五所示之時間，
    將其所保管之東泰花園三期管理室零用金新臺幣（下同）18
    67元，以變易持有為所有之意思，予以侵占入己。
㈡、於【附表一】編號六所示之時間，在「東泰花園廣場第三期
    」社區管理室內，由其代收【附表一】編號六住戶，所繳交
    與東泰花園管委會之裝潢保證金1萬元，以變易持有為所有
    之意思，予以侵占入己。
　　嗣經東泰花園管委會發覺【附表一】編號一至四所示之合作
    廠商均未受償，始循線查悉上情。
二、案經東泰花園管委會委任陳福喜訴由高雄市政府警察局三民
    第二分局報告及東泰花園管委會告發後，由臺灣高雄地方檢
    察署檢察官偵查起訴。
    理  由
一、本案被告張智貴所犯非死刑、無期徒刑、最輕本刑為3年以
    上有期徒刑之罪，或高等法院管轄第一審之案件，其於準備
    程序進行中，對被訴事實為有罪之陳述，經告知簡式審判程
    序之旨，並聽取檢察官、被告之意見後，本院合議庭依刑事
    訴訟法第273條之1第1項裁定進行簡式審判程序，是本案之
    證據調查，依同法第273條之2規定，不受同法第159條第1項
    、第161條之2、第161條之3、第163條之1，及第164條至第1
    70條所規定證據能力認定及調查方式之限制。
二、上揭事實，業據被告張智貴於偵訊及本院審理時均坦承不諱
    ，核與證人陳福喜於警詢之證述情節相符，另經證人邢書誠
    、陳啟浩於偵訊時證述明確，並有崇實公司提供之應徵表、
    崇實公司代墊歸還「東泰花園廣場第三期」社區管委會款項
    之明細表、管理費繳費收據、東泰花園廣場第三期服務契約
    書、東泰花園管委會之臺灣土地銀行帳號000000000000號帳
    戶之存摺封面及內頁交易紀錄影本各1份在卷可稽，足認被
    告之自白與事實相符。故本件事證明確，被告犯行堪以認定
    ，應依法論科。
三、論罪部分：
㈠、被告張智貴於行為後，刑法第336條第2項於108年12月25日修
    正公布，並自同年月27日施行；惟修正後刑法第336條第2項
    ，僅係將罰金刑由3千元以下罰金（依據刑法施行法第1條之
    1第2項前段規定，應提高為30倍，即9萬元），修改為9萬元
    以下罰金，僅將上開條文修正前之罰金數額調整換算後予以
    明定，不生有利或不利之問題，無比較新舊法之必要。
㈡、核被告張智貴對於事實欄一㈠、㈡所為，均係犯刑法第336條第
    2項業務侵占罪。
㈢、被告對於【附表一】編號一至五所示5次之侵占行為（即事實
    欄一㈠部分），主觀上係出於同一業務侵占之犯意，利用同
    一業務機會、模式為之，皆係於106年12月22日同一日所提
    領或挪用，侵害同一法益，應認被告各行為之獨立性極為薄
    弱，而視為數個舉動之接續施行，合為包括之一行為予以評
    價，論以接續犯，較為妥適。　
㈣、被告所犯2次業務侵占罪（即事實欄一㈠、㈡部分），其中事實
    欄一㈠是由被告所保管之帳戶及零用金中，予以侵占入己；
    而事實欄一㈡部分，由管理費繳費收據內容（見他字卷第6頁
    ），可知被告僅為代收人，收取後卻未轉交與東泰花園管委
    會，顯見被告於事實欄一㈠、㈡，犯意個別，行為互殊，應予
    分論併罰。　　
㈤、被告曾因不能安全駕駛致交通危險罪案件，經臺灣板橋地方
    法院（現已更名為臺灣新北地方法院）以101年度交簡字第5
    057號判處有期徒刑3月確定，於102年1月31日易科罰金執行
    完畢，有臺灣高等法院被告前案紀錄表1份附卷可稽，其於
    受有期徒刑執行完畢後，5年以內，故意再犯本件有期徒刑
    以上之2罪，均為累犯；而本件並無刑法第59條規定得減輕
    之情形，且適用累犯加重時，亦無超過其所應負擔罪責之情
    事，參酌司法院大法官釋字第775號解釋意旨，皆應依刑法
    第47條第1項之規定加重其刑。
四、科刑部分：　　　
㈠、本院審酌被告未能忠實履行其業務，竟貪圖利益，利用業務
    上保管【附表一】所示金額之機會，予以侵占入己，其動機
    及行為均可議。又被告除前揭論以累犯之前科外，另有不能
    安全駕駛致交通危險之素行，有上述被告前案紀錄表可查；
    且被告迄今仍未賠償崇實公司因代償被告侵占金額所受之損
    失。惟考量被告坦承犯行，但本案曾經臺灣高雄地方檢察署
    檢察長通緝1次、本院通緝2次，彰顯被告規避刑事制裁之心
    態；兼衡以被告兩次侵占之金額有異，應予不同評價；另參
    以被告於警詢時自述之智識程度、經濟狀況（見警二卷第3
    頁）等一切情狀，各量處如【附表二】主文欄所載之刑。
㈡、被告所犯2次業務侵占罪（即事實欄一㈠、㈡部分），均諭知不
    得易科罰金之刑，本院考量被告該2次犯行，犯罪時間間隔
    不長，侵害法益相同，但侵害之被害人不同，造成損害個別
    等刑罰累加因素，故定其應執行刑如主文。
五、被告侵占如【附表一】編號一至六所示之金額，共計118867
    元，縱使崇實公司已賠償給東泰花園管委會，然被告迄今仍
    未返還，享有該業務侵占之利益，實屬被告之犯罪所得，雖
    未扣案，仍應依刑法第38條之1第1項前段、第3項規定沒收
    ，如全部或一部不能沒收或不宜執行沒收時，追徵其價額。
據上論斷，應依刑事訴訟法第273條之1第1項、第299條第1項前
段，刑法第336條第2項、第47條第1項、第51條第5款、第38條之
1第1項前段、第3項，刑法施行法第1條之1第1項，判決如主文。
本案經檢察官王建中提起公訴，檢察官范文欽到庭執行職務。
中　　華　　民　　國　　111 　年　　4 　　月　　7 　　日
                  刑事第五庭  法  官   陳川傑
以上正本證明與原本無異。
如不服本判決應於收受判決後20日內向本院提出上訴書狀，並應
敘述具體理由。其未敘述上訴理由者，應於上訴期間屆滿後20日
內向本院補提理由書(均須按他造當事人之人數附繕本)「切勿逕
送上級法院」。
因疫情而遲誤不變期間，得向法院聲請回復原狀。
中　　華　　民　　國　　111 　年　　4 　　月　　7 　　日
                                書記官  王翌翔

附錄本件論罪科刑之法條全文： 
中華民國刑法第336條
對於公務上或因公益所持有之物，犯前條第 1 項之罪者，處 1
年以上 7 年以下有期徒刑，得併科 15 萬元以下罰金。
對於業務上所持有之物，犯前條第 1 項之罪者，處 6 月以上 5
年以下有期徒刑，得併科 9 萬元以下罰金。
前二項之未遂犯罰之。
【附表一】
編號 廠商名稱 支付期間 提領時間 金額（新臺幣） 一 成軒環保興業有限公司 106年11月某日 106年12月22日 新臺幣（下同）25000元 二 上伸機電有限公司 106年11月某日 同上 24000元 三 晉安消防機電 106年11月某日 同上 6000元 四 元誠清潔 106年11月某日 同上 52000元 五 東泰花園三期管理室零用金 106年11月某日 同上 利用管理之便挪用 現金1867元 六 4樓之4楊品輝所支付之裝潢保證金 107年1月8日 無 10000元     共計118867元 
【附表二】被告前揭犯行之主文
編號       相關事實         主      文 一 事實欄一㈠部分 （即【附表一】編號一至五部分，共計侵占108867元） 張智貴犯業務侵占罪，累犯，處有期徒刑玖月。 二 事實欄一㈡部分 （即【附表一】編號六部分，即侵占1萬元） 張智貴犯業務侵占罪，累犯，處有期徒刑柒月。